臺灣桃園地方法院交通事件裁定　　　　 96年度交聲字第824號
原處分機關　交通部公路總局新竹區監理所桃園監理站
異　議　人
即受處分人　甲○○
代　理　人　王道元律師
上列異議人即受處分人因違反道路交通管理處罰條例事件，對交
通部公路總局新竹區監理所桃園監理站民國96年11月5 日所為之
處分（原處分案號：桃監裁罰字第裁52-Z4B005783號）聲明異議
，本院裁定如下：
    主  文
異議駁回。
    理  由
一、原處分意旨略以：異議人即受處分人甲○○（下稱異議人）
    於民國96年9 月24日9 時54分許，駕駛車牌號碼RY-819號營
    業一般大貨車，行經國道一號高速公路北上路段280 公里處
    ，因違反駕駛執照吊扣期間駕駛大貨車，為內政部警政署國
    道公路警察局第四警察隊新營分隊警員掣單舉發。原處分機
    關認異議人違反道路交通管理處罰條例第21條之1 第1 項第
    7 款之規定，於同年11月5 日裁處新臺幣（以下同）60,000
    元，並吊銷駕駛執照，一年內禁考。
二、聲明異議意旨略以：伊曾提出證據向原處分機關申訴，表明
    伊經濟負擔沈重，始放棄中秋佳節之休假，替同事代班駕駛
    大貨車，期能多賺一點錢負擔生活開銷，不幸遭公路警察舉
    發，伊已不敢繼續駕駛貨車，實難應付高額罰鍰，請求以最
    低金額裁處，惟原處分機關僅略稱：「囿於法令限制，歉難
    依申請辦理」等語，惟道路交通管理處罰條例第21條之1第1
    項第7 款本已賦予行政機關行使裁量權限之範圍，亦即得在
    40,000元至80,000元之範圍內，定一適當處罰金額之權力，
    若確實有必要，以40,000元之最低金額裁罰，亦非不適宜，
    然原處分機關怠於於個案中行使裁量權限，實難謂為適法，
    爰依法聲明異議，請求撤銷原處分，命原處分機關應妥適行
    使裁量權限云云。
三、按汽車駕駛人在駕駛執照吊扣期間駕駛聯結車、大客車、大
    貨車者，所有人及駕駛人各處新臺幣40,000元以上80,000元
    以下罰鍰，並當場禁止其駕駛：並吊銷其駕駛執照。又汽車
    駕駛人，曾依本條例其他各條規定吊銷駕駛執照者，一年內
    不得考領駕駛執照。道路交通管理處罰條例第21條之1 第1
    項第7 款、第2 項、第67條第3 項分別定有明文。又上述罰
    鍰數額之決定，另依據道路交通管理處罰條例第92條第3 項
    授權主管機關制定之違反道路交通管理事件統一裁罰標準及
    處理細則第2 條第2 項附件違反道路交通管理事件統一裁罰
    基準表之規定，於應到案期限內繳納或到案聽候裁決者，處
    60,000元（詳卷附違反交通管理事件統一裁罰基準表節本）
    。而此裁量標準，依據司法院大法官會議釋字第511 號解釋
    認為尚無違法之情，而謂「為加強道路交通管理，維護交通
    秩序，確保道路交通安全，道路交通管理處罰條例對違反該
    條例之行為定有各項行政罰。同條例第9 條第1 項規定應受
    罰鍰處罰之行為人接獲違反道路交通管理事件通知單後，得
    於15日內逕依各該條款罰鍰最低額，自動繳納結案」；並謂
    依同條例第92條授權訂定之違反道路交通管理事件統一裁罰
    標準及處理細則「第41條第2 項規定，行為人逾指定應到案
    日期後到案，另同細則第44條第1 項規定，違反道路交通管
    理事件行為人未依規定自動繳納罰鍰，或未依規定到案聽候
    裁決者，處罰機關即一律依標準表規定之金額處以罰鍰，此
    屬法律授權主管機關就裁罰事宜所訂定之裁量基準，其罰鍰
    之額度並未逾越法律明定得裁罰之上限，且寓有避免各行政
    機關於相同事件恣意為不同裁罰之功能，亦非法所不許」。
    是前述基準表經大法官會議解釋後，目前尚無違法或違憲之
    虞，是一般違反道路交通管理事件之處罰，仍應依違反道路
    交通管理事件統一裁罰基準表規定之金額處以罰鍰。
四、經查，異議人於前開時、地，因駕駛執照吊扣期間（吊扣期
    間：96年1 月31日至97年1 月30日）仍駕駛車牌號碼RY-819
    號營業一般大貨車，為內政部警政署國道公路警察局第四警
    察隊新營分隊警員掣單舉發，並由異議人當場簽收該舉發違
    反通知單，嗣異議人於該舉發通知單上所載應到案日期（即
    96年10月9 日）前之同年月5 日，依規定到案並提出申訴等
    事實，為異議人所不爭執，並有異議人親自於「收受通知聯
    者簽章」欄位簽名之舉發通知單、交通部公路總局新竹區監
    理所桃園站陳述單等件在卷可稽，則原處分機關以異議人於
    應到案期限內到案聽候裁決，而於96年11月5 日依道路交通
    管理處罰條例第21條之1 第1 項第7 款、第2 項、第67條第
    3 項及違反道路交通管理事件統一裁罰基準表之規定，裁罰
    異議人罰鍰60,000元，並吊銷駕駛執照，一年內禁考駕駛執
    照，於法並無不合。本件異議人仍執前詞為辯，核無理由，
    應予駁回。至異議人申請分期繳納罰鍰乙情，自應依違反道
    路交通管理事件統一裁罰標準及處理細則第八章分期繳納罰
    鍰之相關規定，向處罰機關申請，末此敘明。
據上論斷，應依道路交通管理處罰條例第87條第2 項、道路交通
案件處理辦法第19條，裁定如主文。
中　　華　　民　　國　　96　　年　　12　　月　　31　　日
           　　　       交通法庭  法　官　許雅婷
以上正本證明與原本無異。
如不服本裁定，應於裁定送達後5日內向本院提出抗告狀。
                                  書記官  吳玉蘭
中　　華　　民　　國　　97　　年　　1 　　月　　4 　　日
